【裁判字號】    98,交聲,191
【裁判日期】    980729
【裁判案由】    聲明異議
【裁判全文】
臺灣嘉義地方法院交通事件裁定         98年度交聲字第191號
原處分機關  交通部公路總局嘉義區監理所嘉義市監理站
異  議  人
即受處分人  甲○○
上列異議人即受處分人因違反道路交通管理處罰條例案件，對於
交通部公路總局嘉義區監理所嘉義市監理站於民國98年5月21日
所為之處分（原處分案號：嘉監義裁字第裁76-AEX095606號），
聲明異議，本院裁定如下：
    主  文
異議駁回。
    理  由
一、按汽車駕駛人在禁止左轉路段迴車者，處新臺幣（下同）
    600元以上1800元以下罰鍰，並記違規點數1點；又按汽車駕
    駛人，駕駛汽車有違反道路交通管理處罰條例之行為，經交
    通勤務警察或依法令執行交通稽查任務人員制止時，不聽制
    止或拒絕停車接受稽查而逃逸者，除按各該條規定處罰外，
    處3,000元以上6,000元以下罰鍰，並記違規點數1點，道路
    交通管理處罰條例第49條第3款、第60條第1項及第63條第1
    項第1款分別定有明文。
二、原處分意旨略以：異議人即受處分人（下稱異議人）甲○○
    於98年3月19日18時0分許，駕駛車號8509-NL號自用一般小
    客車，在臺北市○○○路與基隆路一段路口時，因違反禁止
    左轉路段迴車，為臺北市政府警察局交通大隊信義分隊（下
    稱原舉發單位）執勤警察發現，經鳴笛指揮該車停車受檢，
    惟該車駕駛人不停車而逕行加速逃逸，執勤警察遂依法逕行
    製單舉發，經原處分機關交通部公路總局嘉義區監理所嘉義
    市監理站（下稱原處分機關）認定違規事實明確，爰分別依
    道路交通管理處罰條例第49條第3款、第60條第1項及第63條
    第1項第1款之規定，就「在禁止左轉路段迴車」之違規裁處
    異議人900元之罰鍰，並記違規點數1點；就「違反處罰條例
    之行為，拒絕停車接受稽查而逃逸」之違規裁處異議人
    3,000元之罰鍰，並記違規點數1點，等語。
三、聲明異議意旨略以：執勤警察無法提出證據加以證明異議人
    有上述違規行為，對原處分即有所不服，為此聲明異議云云
    。
四、經查：
（一）按汽車駕駛人之行為有下列情形之一，當場不能或不宜攔
      截製單舉發者，得逕行舉發：一、闖紅燈或平交道。二、
      搶越行人穿越道。三、在道路收費停車處所停車，不依規
      定繳費。四、不服指揮稽查而逃逸，或聞消防車、救護車
      、警備車、工程救險車之警號不立即避讓。五、違規停車
      或搶越行人穿越道經各級學校交通服務隊現場導護人員簽
      證檢舉。六、行經設有收費站、地磅之道路，不依規定停
      車繳費或過磅。七、經以科學儀器取得證據資料證明其行
      為違規。道路交通管理處罰條例第7條之2第1項定有明文
      。該條立法意旨乃係立法者認為該條第1項至第6項所列舉
      之違規行為，其發生往往係在瞬間或係交通執勤警察執行
      勤務時恰巧目睹發現，事實上不便以錄影、攝影器材予以
      取證，且該等違規事實通常由人的感官即可認定，不必仰
      賴科學儀器始可認定，故為達維護交通秩序、安全之行政
      目的，特別立法賦予交通執勤警察得以逕行舉發。準此，
      本件執勤警察對於異議人有違反道路交通管理處罰條例之
      行為卻拒絕停車接受稽查之違規，得以逕行製單舉發，依
      法洵無違誤，合先說明。
（二）本件異議人於本院訊問時自承：這段時間伊確實人在台北
      ，並有使用該部車子，但是伊不確定在罰單上所記載的時
      間點有無違規之行為，因伊不熟悉台北的路線，是依照衛
      星導航行駛等語，惟以前詞置辯，經查：異議人於上開時
      、地遭執勤警察以其有「在禁止左轉路段迴車」及「有違
      反道路交通管理處罰條例之行為，拒絕停車接受稽查而逃
      逸」之違規而製單舉發之事實，有臺北市政府警察局北市
      警交字第AEX095606號舉發違反道路交通管理事件通知單
      影本1紙（見處理交通違規聲明異議案件卷宗第1頁）在卷
      可稽。並據證人即製單舉發警察陳志榮經本院遠距訊問結
      證稱：「（當天該時間點你是在舉發單上面所記載之時執
      行何勤務？）是執行查緝違規車輛，當天我們是站在忠孝
      東路與基隆路口，當時我們看到車牌號碼8509-NL自小客
      車在臺北市○○路迴車，我們就要該車輛停車，但該駕駛
      人看見我們並沒有停車，反而加速逃逸，我們就記下該車
      牌號碼，該車是白色的自小客車，回去之後我們用電腦查
      詢車籍資料後，依法舉發。（該部車當時係為何種廠牌、
      多少CC？）該車輛的特徵係為白色奧迪的車輛，沒有後行
      李箱的車款，排氣管發出的聲音很大，我所記得的特徵就
      是這樣，因為當時他違規時我們非常注意他的車牌，所記
      下的車牌應該沒有錯。」等語屬實（見本院98年6月29日
      訊問筆錄），且經核與異議人違規當天所駕駛車輛特徵相
      符（見本院卷第22頁），再衡諸證人陳志榮為臺北市政府
      警察局交通大隊信義分隊之警察，依法執行道路交通管理
      勤務，與異議人素不相識，復無怨隙，應無甘冒觸犯偽證
      重罪，故意構詞誣陷異議人之可能，其證言自得為本院判
      斷之依據。
（三）按交通警察製單舉發違反道路交通管理處罰條例所列之違
      規事實，本質上為行政處分，係公務員基於職務上權力，
      依法就特定之具體事件所為具公法上效果之單方行政行為
      ，而道路交通管理處罰條例科處行政罰事件，依據公法爭
      議之舉證責任分配法則，應先由行政機關就其業已履踐相
      關正當法律程序，以及人民應受處罰之客觀違反法令行為
      ，負證明之責，受處罰人就行政機關已為相當證明之前開
      事項，若主張欠缺主觀歸責條件或為其他抗辯，亦須就其
      所辯提出反證。是行政機關對於前開應為舉證事項，非不
      得以執行查察取締勤務人員，依據調查人證之程序，於告
      知具結義務及刑法偽證罪處罰之情形下，使其就親歷事實
      提供證明方法，並且本件異議人就其於上開時、地，駕駛
      上揭車輛沒有「在禁止左轉路段迴車」及「有違反道路交
      通管理處罰條例之行為，拒絕停車接受稽查而逃逸」之違
      規事實所為之抗辯，未能舉證以實其說，自難遽信。
（四）綜上所述，異議人之異議理由，應屬卸責之詞，委無可採
      。本件事證明確，異議人違規行為堪以認定。原處分機關
      認為異議人違規事實明確，爰分別依道路交通管理處罰條
      例第49條第3款、第60條第1項及第63條第1項第1款之規定
      ，就「在禁止左轉路段迴車」之違規裁處異議人新臺幣
      900元之罰鍰，並記違規點數1點；就「有違反道路交通管
      理處罰條例之行為，拒絕停車接受稽查而逃逸」之違規裁
      處異議人新臺幣3,000元之罰鍰，並記違規點數1點，核無
      不當。本件異議為無理由，應予駁回。
五、據上論斷，應依道路交通管理處罰條例第87條第2項、道路
    交通案件處理辦法第19條，裁定如主文。
中    華    民    國    98    年     7    月    29    日
                  交通法庭法  官  劉瓊雯
上列正本證明與原本無異。
如不服本裁定，應於裁定送達後5日內向本院提出抗告狀（應附
繕本）。
中    華    民    國    98    年     7    月    29    日
                          書記官  劉美娟


司法院資訊處製作；財團法人民間司法改革基金會備份。
